【裁判字號】    99,交聲,2217
【裁判日期】    991231
【裁判案由】    交管條例聲異
【裁判全文】
臺灣板橋地方法院交通事件裁定        99年度交聲字第2217號
原處分機關  交通部公路總局臺北區監理所蘆洲監理站
異  議  人
即受處分人  林虔駿
上列異議人即受處分人因違反道路交通管理處罰條例案件，對於
交通部公路總局臺北區監理蘆洲監理站中華民國99年6 月18日所
為之處分（北監蘆字第裁46-C00000000號）聲明異議，本院裁定
如下：。
    主  文
異議駁回。
    理  由
一、原處分機關處分意旨略以：異議人即受處分人林虔駿於民國
    99年5 月3 日18時11分許，騎乘車牌號碼908-CGH 號普通重
    型機車，行經臺北縣三重市（已於99年12月25日改制為新北
    市三重區，以下同）力行路2 段30巷與46弄交岔口，因有「
    違反道路交通管理處罰條例之行為，拒絕停車接受稽查而逃
    逸」之交通違規，經臺北縣政府警察局（已於99年12月25日
    改制為新北市政府警察局，以下同）三重分局警員就拒絕停
    車接受稽查而逃逸之行為填製臺北縣政府警察局北縣警交大
    字第C00000000 號舉發違反道路交通管理事件通知單（下稱
    舉發通知單）舉發。嗣經原處分機關認定確有上開交通違規
    情事，依道路交通管理處罰條例第60條第1 項規定，裁處異
    議人罰鍰新臺幣（下同）3000元，並依同條例第63條第1 項
    第1 款（原處分漏載「第1 款」）規定，記違規點數1 點等
    語。
二、聲明異議意旨略以：異議人當日於下班尖峰時間車流中並未
    看見執勤警員，亦無聽見警員以哨音、手勢示意受檢，而非
    不服稽查而逃逸。為此聲明異議，請求撤銷原處分云云。
三、按汽車駕駛人駕駛汽車有違反道路交通管理處罰條例之行為
    ，經交通勤務警察制止時，不聽制止或拒絕停車接受稽查而
    逃逸者，處3000元以上6000元以下罰鍰，並記違規點數1 點
    。道路交通管理處罰條例第60條第1 項、第63條第1 項第1
    款分別定有明文。而所謂「汽車」者，係指在道路上不依軌
    道或電力架線而以原動機行駛之車輛（包括機器腳踏車），
    同條例第92條第1 項規定所授權訂立之道路交通安全規則第
    2 條第1 項第1 款規定甚明。是以機器腳踏車駕駛人如有違
    反道路交通管理處罰條例之行為，拒絕停車接受稽查而逃逸
    ，自有道路交通管理處罰條例第60條第1 項處罰規定之適用
    。復依違反道路交通管理事件統一裁罰基準表之記載，機器
    腳踏車之駕駛人違反道路交通管理處罰條例第60條第1 項規
    定，於期限內繳納或到案聽候裁決者，處罰鍰3000元，並記
    違規點數1 點。
四、經查：
(一)、異議人於99年5 月3 日18時11分許，騎乘車牌號碼906-CGH
    號普通重型機車，行經臺北縣三重市○○路○ 段30巷與46弄
    交岔口時闖紅燈，經臺北縣政府警察局三重分局警員認定尚
    有「違反道路交通管理處罰條例之行為，拒絕停車接受稽查
    而逃逸」之交通違規情事，而拍照舉證後，製發上開舉發通
    知單，針對異議人予以舉發之事實，業據異議人於本院訊問
    時供承在卷，亦據證人即本件執行舉發之警員呂承書於本院
    訊問時結證明確，並有上開舉發通知單、舉發違規現場圖各
    1 紙及舉發照片2 張在卷可稽（見本院卷宗第3 、22、24頁
    ），堪信屬實。
(二)、次查，證人呂承書於本院訊問時結證稱：伊當時執行17時至
    19時交通稽查勤務，於18時11分許看見異議人自力行路2 段
    30巷直行往蘆洲方向，當時異議人闖越紅燈，警員盧威銘與
    伊先後以手勢及警笛哨音走到車道上攔查異議人，盧威銘站
    在前面先走到車道上以手勢及警笛攔停，伊站在盧威銘後面
    ，也走到車道以手勢及警笛攔查，伊作攔查時，其它的車輛
    均有減速，只有異議人沒有減速繼續向前行駛；伊欲攔停異
    議人時，位置是站在異議人的右前方距離異議人約10公尺左
    右，因異議人沒有停車，所以用手持的相機拍照後，返隊逕
    行舉發；伊當天還有開立2 張闖紅燈的罰單，那兩位違規人
    皆經現場攔停，故伊當日只有開立1 張不服稽查而逃逸之罰
    單；當時天氣算滿好的，光線還是夠的，異議人也有開大燈
    等語（見本院99年8 月4 日訊問筆錄第2 至4 頁）。又證人
    當日除開立異議人「拒絕停車接受稽查而逃逸」之舉發通知
    單1 紙外，其餘2 紙舉發通知單均係開立「駕車行經有燈光
    號誌管制之交岔路口闖紅燈（紅燈直行）」之違規事實乙節
    ，亦有臺北縣政府警察局三重分局99年8 月23日北縣警重交
    申字第0990040992號函1 份在卷可稽（見本院卷宗第28至31
    頁），足認證人並無因單日開立之舉發通知單過多，而有記
    憶模糊或混淆之可能，亦當無虛增績效、濫行舉發之情形。
    況異議人亦於本院訊問時坦承闖紅燈一事（見本院99年8 月
    4 日訊問筆錄第3 頁），益徵證人應無誤認。從而，異議人
    於上揭時、地騎乘機車時，確有拒絕停車接受稽查而逃逸之
    違規事實無疑。
(三)、異議人雖辯稱：伊並無看見執勤警員，並非拒絕稽查而逃逸
    云云。惟審諸證人上開證述內容連續且完整，已就本件違規
    情節及舉發經過證述綦詳，核無不合常理或矛盾之處，參以
    證人業於本院訊問時具結以擔保其證言之憑信性，亦與異議
    人並無恩怨，針對執行勤務過程中偶然發生之交通違規情事
    ，衡情當無甘冒涉犯偽證罪之風險，蓄意虛構違規事實，設
    詞誣攀異議人之理。再佐以交通警察製單舉發違反道路交通
    管理處罰條例所列之違規事實，本質上為行政處分，係公務
    員基於職務上之公權力，依法就特定之具體事件所為之具公
    法上效果之單方面行政行為，如無形式上顯然之瑕疵可指，
    基於公務員為公法上行為具有公信力之原則，該行政行為當
    可被推定為真正，其據以依法處分之事實認定亦為正確無誤
    ，此與民事訴訟法第355 條第1 項規定：「文書，依其程式
    及意旨得認作公文書者，推定為真正。」之情形相同，本此
    公信原則，立法者乃賦予行政機關制定違反道路交通管理事
    件統一裁罰基準及處理細則，使執勤警員得當即處分，以達
    其維護交通秩序、安全之行政目的。而本件執行舉發之警員
    為執行交通、治安勤務之公務員，其觀察程度自較一般人更
    為專注，且異議人又未能就警員之舉發有誤或違法之情形，
    提出相關證據以供調查，亦查無任何證據足資證明警員有捏
    造事實違法取締之情事，則執勤警員本其維護交通秩序、安
    全職責所為之舉發，自應受到合法、正確之推定。況據證人
    所稱，異議人違規當時光線足夠，異議人亦有開大燈，此亦
    為異議人所不否認，自足以排除因現場光線昏暗而使異議人
    未發覺警員攔查之可能性。是以本院依直接審理所得心證，
    參酌上述一切情狀，認證人依當時自己親自見聞而於本院所
    為之上開證述內容應堪採信。從而，異議人於上揭時、地騎
    乘機車時，確有違反道路交通管理處罰條例之行為，拒絕停
    車接受稽查而逃逸之違規事實無疑。異議人仍執前詞置辯，
    均非可採。
五、綜上所述，本件異議人確有於上揭時、地，駕駛上開機車而
    有「違反道路交通管理處罰條例之行為，拒絕停車接受稽查
    而逃逸」之交通違規事實，原處分機關依道路交通管理處罰
    條例第60條第1 項、第63條第1 項第1 款及違反道路交通管
    理事件統一裁罰基準及處理細則規定，裁處異議人罰鍰3000
    元，並記違規點數1 點，經核尚無不合，應予維持。異議人
    以前揭情詞聲明異議，均不足以作為撤銷原處分之依據，其
    異議為無理由，應予駁回。
六、據上論斷，應依道路交通管理處罰條例第87條第2 項，道路
    交通事件處理辦法第18條，裁定如主文。
中    華    民    國    99    年    12    月    31    日
                  交通法庭    法  官    賴彥魁
以上正本證明與原本無異。
如不服本裁定，應於裁定送達後5 日內敘明抗告理由，向本院提
出抗告狀。
                              書記官    楊文祥
中    華    民    國    99    年    12    月    31    日

司法院資訊處製作；財團法人民間司法改革基金會備份。
